【裁判字號】    89,再,4
【裁判日期】    890222
【裁判案由】    損害賠償等
【裁判全文】
臺灣高等法院高雄分院民事判決  八十九年度再字第四號
      再審原告    甲○○
      再審被告    乙○○
右當事人間損害賠償等事件，上訴人對於中華民國八十八年十二月七日本院八十五年
度上更(一)字第一○七號第二審確定判決（含八十九年一月十九日更正裁定）及八十三
年十二月二十日臺灣高雄地方法院八十三年度訴字第六五九號第一審確定判決提起再
審之訴，本院判決如左：
      主      文
再審之訴駁回。
再審訴訟費用由再審原告負擔。
      事      實
甲、再審原告方面：
一、聲明：求為判決：
（一）鈞院八十五年度上更(一)字第一○七號判決及裁定關於駁回再審原告其餘上訴及
      命再審原告負擔訴訟費用部分廢棄。
（二）臺灣高雄地方法院八十三年度訴字第六五九號判決所為再審原告應給付再審被
      告新台幣（以下同）貳拾柒萬零捌佰元及自民國八十三年五月二十八日起至清
      償日止按年利率百分之五計算之利息，及該部分假執行之宣告，暨命再審原告
      負擔訴訟費用之判決廢棄。
（三）右開廢棄部分，再審被告在第一審之訴及假執行之聲請均駁回。
（四）第一、二審及再審訴訟費用均由再審被告負擔。
二、陳述：
（一）按不得上訴於第三審法院事件，其經第二審確定之判決，如就足影響於判決之
      重要證物，漏未斟酌者，亦得提起再審之訴，民事訴訟法第四百九十七條定有
      明文。原確定裁判即鈞院八十五年度上更(一)字第一○七號判決及裁定，其理由
      四、以「．．承租人乙○○於八十三年四月十三日以存證信函催告出租人甲○
      ○修繕補正．．，有存證信函可稽．．」。惟該存證信函之收件人為冠昇遊艇
      股份有限公司，收件地址為高雄縣大寮鄉大發工業區○○路三十八號，非再審
      原告之住所或居所，再審原告亦非該公司股東，更非董監事，亦非該公司職員
      ，則該存證信函並未送達再審原告，亦即該意思表示並未達到再審原告，依民
      法第九十五條第一項前段，自不發生催告及終止效力，從而兩造間租約並未終
      止，再審被告之主張自無理由。詎原確定裁判對該重要證物（掛號郵件收件回
      執）漏未斟酌，率謂再審被告已以該信函向再審原告催告修繕補正，及終止租
      約，而裁判再審原告敗訴，自於法有違，再審原告自得依民事訴訟法第四九七
      條規定提起再審。
（二）原確定判決理由四、以「按出租人將租賃物交付與承租人時，其物存有減少使
      用收益之價值或契約預定效用之瑕疵者，承租人得終止其契約。經查本件出租
      人甲○○所交付之系爭房屋消防逃生設備既未改善，已如前述，自無法達到契
      約預定之使用、收益目的而有瑕疵．．．則其主張契約於八十三年五月五日已
      終止，自屬有據」等語。第遍查民法第二編第五節之租賃，並無「「按出租人
      將租賃物交付與承租人時，其物存有減少使用收益之價值或契約預定效用之瑕
      疵者，承租人得終止其契約」之規定，原確定判決又未敘明其依據法規，顯屬
      杜撰，何況民法僅於第四二三條規定：「出租人應以合於所約定使用、收益之
      租賃物，交付承租人，並應於租賃關係存續中保持其合於約定使用、收益之狀
      態」，原確定判決適用法規顯有錯誤。何況再審被告亦未主張以消防設備瑕疵
      為終止契約理由，且此瑕疵亦不得為終止租約理由，原確定判決竟以此認契約
      已終止，其適用法規顯然有錯誤，從而再審原告依民事訴訟法第四九六條第一
      項第一款規定，亦得題起再審之訴。
乙、再審被告方面：
    本件未經言詞辯論，再審被告未提出書狀作何聲明或陳述。
丙、本院依職權函調本院八十五年度上更(一)字第一○七號及臺灣高雄地方法院八十三
    年度訴字第六五九號民事案卷。
      理      由
一、本件再審原告以原確定判決有「就足影響於判決之重要證物，漏未斟酌」及「適
    用法規顯錯錯誤」之情形，依民是訴訟法第四九七條及第四九六條第一項第一款
    規之理由提起再審。惟查再審原告所稱之八十三年四月十三日郵局存證信函及其
    回執影本（附於確定判決之第一審卷七十三、七十四頁）等證物，業經本院前開
    確定判決於理由項下予以論列，至其證據力乃原確定判決之取捨權限，是原確定
    判決並無未予斟酌之情事。又民法債編關於出租人有交付合於所約定使用、收益
    之租賃物予承租人，及保持該狀態之修繕義務，租賃物為房屋，如有瑕疵承租人
    亦得終止契約，或經催告終止契約，已於第四二三條、第四二四條、第四三０條
    規定甚明，而原確定判決依再審被告起訴狀所述之主張，及斟酌卷內證據資料，
    據為認定雙方租賃契約已終止而為判決，並無適用法規顯有錯誤之情事。以上業
    經本院函調原確定判決案卷核明，綜據上述，再審原告所主張之情形，顯屬無再
    審之理由，應予駁回，並不經言詞辯論為之。
二、據上論結：本件再審之訴顯無理由，依民事訴訟法第五百零二條第二項、第七十
    八條判決如主文。
中      華      民      國    八十九    年      二      月    二十二    日
                                      臺灣高等法院高雄分院民事第五庭
~B1審判長法官  蔡明宛
~B2法      官  李炫德
~B3法      官  林健彥
右為正本係照原本作成。
不得上訴。
中      華      民      國    八十九    年      二      月    二十四    日
~B法院書記官  廖素珍
                                                                        Ｂ


司法院資訊處製作；財團法人民間司法改革基金會備份。
